最高法院刑事判決　　　　　　　　　　　　　　　八十八年度台上字第六四二○號
　　上　訴　人　乙○○
　　　　　　　　甲○○
右上訴人等因違反台灣地區與大陸地區人民關係條例案件，不服台灣高等法院中華民
國八十六年十月十六日第二審判決（八十六年度上訴字第一七○八號，起訴案號：台
灣士林地方法院檢察署八十四年度偵字第八六六六號），提起上訴，本院判決如左：
    主  文
上訴駁回。
　　理  由
一上訴人乙○○部分：
按刑事訴訟法第三百七十七條規定，上訴於第三審法院，非以判決違背法令為理由，
不得為之。是提起第三審上訴，應以原判決違背法令為理由，係屬法定要件。如果上
訴理由狀並未依據卷內訴訟資料，具體指摘原判決不適用何種法則或如何適用不當，
或所指摘原判決違法情事，顯與法律規定得為第三審上訴理由之違法情形，不相適合
時，均應認其上訴為違背法律上之程式，予以駁回。本件原判決認定蔡建仁（已判處
罪刑確定）計劃邀集兩岸不肖份子，共組俗稱「人蛇集團」，收費招攬大陸地區人民
，用船舶接運之方式，非法偷渡進入台灣地區，以牟取不法利益。遂自民國八十三年
十月間起，一面洽妥大陸福建省平潭之「蛇頭」，即已成年之綽號「阿強」、「江馬
弟」、「王建平」、「陳明」、「阿生」等不詳姓名者，負責招攬有意偷渡來台工作
之大陸地區人民。另一方面於臺灣境內，僱用上訴人乙○○、甲○○及已成年之張得
平（另案審理）、方政鋒（已判處罪刑確定）等人。基於共同之犯意聯絡，由上訴人
乙○○、甲○○與張得平、方政鋒負責駕駛「寶欣六號」漁船出港前往海上接運。並
由蔡建仁僱用有犯意聯絡而已成年之李福生（已死亡）駕駛「龍鋒號」舢舨，至龜吼
村漁港外海，接駁偷渡之大陸地區人民，伺機搶灘上岸。於同年十一月初，大陸方面
之「蛇頭」在福建平潭一帶招得林平、陳章景、林承炎、薛來冬、劉依來、李子盛、
林明、方國生、吳志清、徐秋發及原判決附表所列之男女共三十八人。雙方約定於同
月七日凌晨四時許，在臺灣海峽公海上會合交接。臺灣方面，由上訴人乙○○、甲○
○及方政鋒、張得平一同駕駛「寶欣六號」漁船，前往約定之海域等候接運。而大陸
方面，則由「蛇頭」安排，集合上開欲偷渡來台之大陸地區人民，自福建省平潭東澳
港搭乘大陸木船一艘，駛抵約定之海面。雙方在約定之海域會合，即由「寶欣六號」
漁船接下上開大陸地區人民。旋張得平等人即依計劃將「寶欣六號」漁船駛回龜吼村
漁港，準備換搭李福生之舢舨，伺機偷渡入境。李福生因考量其所有「龍鋒號」舢舨
，無法載運該三十八名大陸地區人民，乃向不知情之林鳳嬌借用「新吉發四號」舢舨
。於同日下午五時四十五分許，自龜吼村漁港報關出海，航行約一小時後，在外海與
「寶欣六號」漁船會合。即由李福生、張得平負責接應該三十八名大陸地區人民，擠
進「新吉發四號」舢舨，準備搶灘上陸。上訴人乙○○、甲○○及方政鋒三人則駕駛
「寶欣六號」漁船返回和平島魚港。嗣「新吉發四號」舢舨抵達台北縣金山鄉核二廠
出水口約二百公尺處，伺機搶灘登陸時，突遇巨大風浪，因舢舨載重過量，頓時失去
平衡而翻覆，致使舢舨上全部人員均落海。除張得平及大陸地區人民林平、陳章景、
林承炎、薛來冬、劉依來、李子盛、林明、方國生、吳志清、徐秋發等人游泳上岸獲
救外，其餘李福生及原判決附表所列二十八名大陸地區人民均溺斃等情。因而維持第
一審論處上訴人乙○○共同使大陸地區人民非法進入台灣地區罪刑之判決，駁回上訴
人乙○○在第二審之上訴。已敘明上開事實業據張得平於警訊時供述綦詳，並經蔡建
仁於第一審八十五年八月三十日調查時坦承不諱。又上訴人乙○○、甲○○與方政鋒
、張得平如何共同駕駛「寶欣六號」漁船出海，載運前揭三十八名大陸地區人民，交
由李福生所駕駛「新吉發四號」舢舨接駁，欲由台北縣金山鄉核二廠出水口約二百公
尺處搶灘登陸等情，業經上訴人乙○○、甲○○供稱甚詳。且前開大陸地區人民如何
付費予「人蛇集團」，先後由大陸船、台灣船及「新吉發四號」舢舨接運來台始末，
亦據上開大陸地區人民林平等人於警訊時供陳明確。為其所憑之證據及認定之理由。
並以上訴人乙○○所辯出港前，並不知要載運大陸地區人民云云，係屬事後卸責之詞
，不足採信，亦於理由內詳予指駁及說明。復論述上訴人乙○○僅負責駕駛「寶欣六
號」漁船，前往公海，載運前揭大陸地區人民返回臺灣地區，並未負責安排舢舨接駁
之工作，對於用以接駁之舢舨，並無注意其容積及載重量大小，及不宜超載，如有超
載，易使船身失去平衡，造成危險之義務，是上訴人乙○○對於李福生等人溺斃之結
果，並不負過失責任。惟上訴人乙○○被訴過失致人於死罪，因公訴人認其與所犯使
大陸地區人民非法進入台灣地區罪之間有裁判上一罪關係，乃不另為無罪之諭知。核
其所為之論斷，與卷內資料相符，從形式觀察，並無違反證據法則或其他違法情形。
本件上訴人乙○○上訴意旨略以：其出港前，並不知要載運大陸地區人民，一切事情
僅蔡建仁了解等情。惟查證據之取捨與事實之認定，為事實審法院之職權，倘其採證
認事並不違背證據法則，即不得任意指為違法。由上所述，原判決已說明其憑以認定
上訴人乙○○為使大陸地區人民非法進入台灣地區犯行之依據及理由，難謂有何違法
情形。上訴人乙○○上訴意旨並未針對原判決所為論斷，依據卷內資料為具體之指摘
。乃徒就原判決已說明之事項，及原審採證認事之職權行使，任憑己見漫為事實上之
爭執，自非適法之第三審上訴理由。依前揭說明，其上訴違背法律上之程式，應予駁
回。
二上訴人甲○○部分：
查第三審上訴書狀，應敘述上訴之理由，其未敘述者，得於提起上訴後十日內補提理
由書於原審法院，已逾上述期間，而於第三審法院未判決前仍未提出上訴理由書狀者
，第三審法院應以判決駁回之，刑事訴訟法第三百八十二條第一項、第三百九十五條
後段規定甚明。本件上訴人甲○○因違反台灣地區與大陸地區人民關係條例案件，不
服原審判決，於八十六年十一月五日提起上訴，並未敘述理由，迄今逾期已久，於本
院未判決前仍未提出，依上開規定其上訴自非合法，應予駁回。
據上論結，應依刑事訴訟法第三百九十五條，判決如主文。
中      華      民      國    八十八    年     十一     月     十一     日
                              最高法院刑事第八庭
                                  審判長法官  吳  雄  銘
                                        法官  池  啟  明
                                        法官  石  木  欽
                                        法官  郭  毓  洲
                                        法官  吳  三  龍
      右正本證明與原本無異
                                              書  記  官
中      華      民      國    八十八    年     十一     月     十九     日
